【裁判字號】    88,訴,77
【裁判日期】    890705
【裁判案由】    損害賠償
【裁判全文】
臺灣高等法院高雄分院民事判決      八十八年度訴字第七七號
      原      告    甲○○○
      訴訟代理人    孫志鴻律師
      複  代理人    乙○○    .
                    丙○○    .
      被      告    戊○      .
                    丁○○    .
右當事人間損害賠償事件，經本院刑事庭移送，本院判決如左：
      主      文
被告應連帶給付原告新台幣貳拾伍萬元，及自民國八十九年三月十七日起至清償日止
，按年息百分之五計算之利息。
原告其餘之訴駁回。
訴訟費用由被告連帶負擔七分之一，餘由原告負擔。
原告假執行之聲請駁回。
      事      實
甲、原告方面：
一、聲明：
  (一)被告戊○與丁○○應連帶給付原告新台幣壹佰伍拾萬元，及自八十九年三月十七
    日起至清償日止，按年息百分之五計算之利息。
  (二)被告戊○應給付原告新台幣拾陸萬零佰肆拾柒元，及自八十九年三月十七日
    起至清償日止，按年息百分之五計算之利息。
  (三)前項請求，原告願供擔保請准予宣告假執行。
二、陳述：
Ａ、被告戊○與丁○○共同連續偽造有價證券，侵害原告權利，造成原告損害部分：
  (一)被告二人佯以附條件買賣之方式，向合迪公司購買價金新台幣（下同）伍拾肆萬
    元之自用小客車乙部，並指使二名姓名不詳之女子，偽造甲○○○及許瑞珍為共
    同發票人，簽立發票日為民國（下同）八十五年八月十四日，面額伍拾肆萬元之
    本票乙紙，交付合迪公司，擔保清償上開車款，被告旋於同年十月八日將該車輛
    轉售並過戶予他人。
  (二)被告二人於同年八月二十一日復與吳志成前往聯邦銀行，佯稱辦理汽車貸款，由
    一姓名不詳女子偽造甲○○○簽名為共同發票人，簽立發票日八十五年八月二十
    一日，面額肆拾陸萬元之本票乙紙，暨偽造甲○○○簽名，簽立「聯邦商業銀行
    個人資料、電腦處理或國際傳遞及利用同意書」乙份交予聯邦銀行，作為汽車貸
    款之擔保，並使聯邦銀行同意貸款，詎被告得款後，分毫未付上開貸款，聯邦銀
    行始知受騙，且向甲○○○追償欠款。
    核被告戊○與丁○○連續共同偽造有價證券行為，侵害原告權益，致原告蒙受財
    產上損害不貲，且該損害與被告之侵權行為間有相當因果關係，因之，被告對原
    告之侵權行為實堪認定，原告自得依民法第一百八十五條規定請求被告連帶賠償
    原告財產上損害壹佰萬元。
Ｂ、被告戊○連續偽造文書，侵害原告權利，造成原告損害部分：
  (一)被告假甲○○○名義，向花旗銀行申辦信用卡，且於領得該信用卡後，先後偽造
    甲○○○之簽帳單十張，並行使用之，共計消費金額拾捌萬柒仟肆佰壹拾捌元。
  (二)被告復以上開手法向中信銀行詐取信用卡，且偽造原告簽帳單十三張，並行使之
    ，共計消費金額拾柒萬貳仟玖佰貳拾玖元。
核被告上開盜刷信用卡之行為，原告自得依民法侵權行為之規定，得向被告請求財產
上損害賠償拾陸萬零佰肆拾柒元。
Ｃ、且查「不法侵害他人之身體、健康、名譽或自由者，被害人雖非財產上之損害，
    亦得請求賠償相當之金額。」民法第一百九十五條第一項定有明文，核被告戊○
    及丁○○二人，侵害原告權益犯行彰彰明甚，致原告名譽信用受損既深且巨，原
    告自得依前揭規定請求被告連帶賠償原告非財產上之損害伍拾萬元。
乙、被告方面：
一、聲明：請求駁回原告之訴。
二、陳述：否認犯罪，被告丁○○另稱不認識戊○其人。
      理      由
一、被告經合法傳喚，未於言詞辯論期日到場，核無民事訴訟法第三百八十六條所列
    各款情形之，准依原告之聲請為一造辯論判決。
二、原告主張被告二人佯以附條件買賣之方式，於八十五年八月十四日向合迪公司購
    買價金伍拾肆萬元之自用小客車乙部，並指使二名姓名不詳之女子，偽造甲○○
    ○及許瑞珍為共同發票人，簽立發票日為八十五年八月十四日，面額伍拾肆萬元
    之本票乙紙，交付合迪公司，擔保清償上開車款，被告旋於同年十月八日將該車
    輛轉售並過戶予他人，又被告二人於同年八月二十一日復與吳志成前往聯邦銀行
    ，佯稱辦理汽車貸款，由一姓名不詳女子偽造甲○○○簽名為共同發票人，簽立
    發票日八十五年八月二十一日，面額肆拾陸萬元之本票乙紙，暨偽造甲○○○簽
    名，簽立「聯邦商業銀行個人資料、電腦處理或國際傳遞及利用同意書」乙份交
    予聯邦銀行，作為汽車貸款之擔保，並使聯邦銀行同意貸款，詎被告得款後，分
    毫未付上開貸款，聯邦銀行始知受騙。又被告戊○未經甲○○○之授權，於八十
    五年七月十六日，偽造甲○○○署押三枚於美商花旗銀行股份有限公司台北分公
    司（以下簡稱花旗銀行）ＶＩＳＡ申請表格上，向花旗銀行信用卡中心申請ＶＩ
    ＳＡ卡，被告戊○乃先後偽造甲○○○之簽帳單十張而行使之，共計消費十八萬
    七千四百十八元，並由不知情之商家將簽帳單寄往財團法人聯合信用卡處理中心
    (下稱信用卡中心），申請支付消費金額，致使信用卡中心陷於錯誤，於扣除手續
    費後，即按消費帳單支付款項予各商家，嗣後戊○均未支付前開簽帳金額給花期
    銀行，被告戊○復於八十五年七月二十三日偽造甲○○○署押二枚於中國信託商
    業銀行股份有限公司（以下簡稱中信銀行）ＶＩＳＡ申請表格上，向中信銀行信
    用卡中心申請ＶＩＳＡ卡，被告乃於八十五年七月三十日至八十五年八月二十八
    日先後偽造甲○○○之簽帳單十三張而行使之，共計消費十七萬二千九百二十九
    元，並由不知情之商家將簽帳單寄往信用卡中心，申請支付消費金額，致使信用
    卡中心陷於錯誤，於扣除手續費後，即按消費帳單支付款項予各商家，嗣後戊○
    均未支付前開簽帳金額給中信銀行等情，有被告偽造前開二筆借款之本票各一張
    附於刑事卷內可稽，又有被告丁○○坦承偽造原告名義本票二紙事實之切結書附
    刑事卷可按，又被告戊○偽造甲○○○署押三枚於花旗銀行ＶＩＳＡ申請表格上
    ，將上開申請書寄至花旗銀行信用卡中心申請ＶＩＳＡ卡，致使花旗銀行信用卡
    中心陷於錯誤，誤認係甲○○○欲聲請信用卡，而據此核發ＶＩＳＡ卡正卡，寄
    至戊○上址住處，戊○於詐得該信用卡後，即先後偽造甲○○○之簽帳單十張而
    行使之，共計消費十八萬七千四百十八元，又偽造甲○○○署押二枚於中信銀行
    ＶＩＳＡ申請表格上，向中信銀行信用卡中心申請ＶＩＳＡ卡，致使中信銀行信
    用卡中心陷於錯誤，誤認係甲○○○欲聲請信用卡，而據此核發ＶＩＳＡ卡正卡
    ，寄至戊○上址住處，戊○於詐得該信用卡後，即先後偽造甲○○○之簽帳單十
    三張而行使之，共計消費十七萬二千九百二十九元之事實，業據告訴人甲○○○
    於告訴狀指訴甚明，並直指係戊○所為，戊○雖辯稱：應是丁○○所為云云，然
    為丁○○所否認，經本院刑事庭調取花旗銀行前開信用卡申請資料，上附有甲○
    ○○身分證影本，不動產所有權狀、房屋稅繳款書及扣繳憑單，申請書上帳單寄
    送地址亦寫為公司即戊○高雄市前鎮區○○○路四十六號三樓住處，該不動產為
    甲○○○與戊○共買，且權狀交給戊○保管，為甲○○○於本院刑事庭調查時供
    述在卷，另扣繳憑單則是戊○之夫郭璧爐經營之建翔出版社所出具，花旗銀行信
    用卡帳單亦是寄至戊○高雄市前鎮區○○○路四十六號三樓住處（見原審法院八
    十六年度全字第二四二三號假扣押卷所附帳單）。向中信銀行申請信用卡之申請
    書，亦附有申請人甲○○○之權狀及房屋稅單（申請書上記載），信用卡及帳單
    地址亦為戊○高雄市前鎮區○○○路四十六號三樓住處（見本院卷一第一五一頁
    至一五七頁），且二件申請信用卡日期一為八十五年七月十六日，一為同月二十
    三日，應是同一人連續為之。查前開申請信用卡之資料均是戊○取得較方便，信
    用卡及帳單亦是寄至戊○家中，當為戊○冒名申請甚明，堪認被告涉有偽造有價
    證券及偽造文書之犯行，此經本院調取本院八十六年上訴字第二六六五號刑事卷
    審認無訛，亦為本院八十六年上訴字第二六六五號刑事判決相同之認定，而被告
    戊○因偽造有價證券復經本院判處有期徒刑四年五月，被告丁○○判處有期徒刑
    三年八月，有判決正本附卷足稽，被告否認上開事實，尚非可取，堪信原告之主
    張為真實。
三、被告涉有偽造有價證券、偽造文書等事實，已如前述，從而，原告依據侵權行為
    之法則，訴請被告賠償損害，自屬有據。茲就原告之請求審核如下：
  (一)請求財產上損害賠償部分：
    按因故意或過失不法侵害他人權利者，負損害賠償責任，民法第一百八十四條第
    一項固有明文，惟另按「損害賠償之債，以有損害之發生及有責任原因之事實，
    並二者之間，有相當因果關係為成立要件。故原告所主張損害賠償之債，如不合
    於此項成立要件者，即難謂有損害賠償請求權存在。」，亦有最高法院四十八年
    台上字第四八一號判例可資參照，經查原告坦承被告二人偽造原告為發票人之本
    票五十四萬元向合迪公司詐購車輛，合迪公司並未向原告求償，又被告二人偽造
    原告為發票人之本票四十六萬元，向聯邦銀詐貸同額款項，該聯邦銀行並未向原
    告追償，再被告戊○偽造原告之名向花旗銀行申請ＶＩＳＡ卡消費十八萬七千四
    百十八元，及偽造原告之名向中信銀行申請ＶＩＳＡ卡，消費十七萬二千九百二
    十九元，原告均未向各該銀行償付各該消費款項（見本院八十九年五月二十九日
    筆錄），原告在言詞辯論中亦稱沒有實際財產損失（見本院八十九年六月二十一
    日筆錄）原告既無損害發生，其請求被告連帶賠償一百萬元及請求被告戊○賠償
    三十六萬零三百四十七萬元，即屬無理由，此部分應予駁回。
  (二)請求非財產上損害部分：
    按「不法侵害他人之身體、健康、名譽、自由、信用、隱私、貞操，或不法侵害
    其他人格法益而情節重大者，被害人雖非財產上之損害，亦得請求賠償相當之金
    額。其名譽被侵害者，並得請求回復名譽之適當處分。」民法第一九五條第一項
    定有明文，名譽係人在社會上之評價，而信用權指以經濟活動上的可靠性及支付
    能力為內容的權利，被告偽造原告有價證券（本票）之行為，足以貶損原告在社
    會上之評價，及致原告在經濟活動上之可靠性或支付能力受到負面評價，原告依
    民法第一百八十五條規定，請求被告連帶賠償非財產上損害，核屬有據，本院審
    酌原告為高職畢業，從事看護工作，沒有不動產，被告戊○係政治大學畢業，在
    安養院打雜，月收入約二萬多元，沒有不動產等之兩造教育程度、社會地位、經
    濟狀況（被告丁○○未到院陳明）及原告名譽、信用受損程度，認被告連帶賠償
    二十五萬元為相當，原告逾此之請求不應准許。
四、綜上，被告應連帶賠償原告二十五萬元及自八十八年三月十七日（更正聲明書狀
    送達翌日）起至清償日止，按年息百分之五計算之利息，原告之請求在上開範圍
    內為有理由，應予准許，逾此之請求應予駁回。
五、本件原告勝訴部分，不得上訴第三審，已告確定，勿庸宣告假執行，又原告敗訴
    部分，假執行之聲請亦失所附麗，均應予駁回。
六、結論：本件原告之訴，為一部有理由，一部無理由，並依民事訴訟法第三百八十
    五條第一項前段、第七十九條但書、第八十五條第二項判決如主文。
中      華      民      國    八十九    年      七      月      五      日
                                      臺灣高等法院高雄分院民事第三庭
~B1審判長法官  王憲義
~B2法      官  賴玉山
~B3法      官  張明振
右為正本係照原本作成。
被告不得上訴。
原告敗訴部分如對本判決上訴，須於判決送達後二十日內向本院提出上訴狀，其未表
明上訴理由者，應於上訴後二十日內向本院提出上訴理由書。
中      華      民      國    八十九    年      七      月      七      日
~B法院書記官  梁美姿
                                                                        Ｂ


司法院資訊處製作；財團法人民間司法改革基金會備份。
